【裁判字號】    98,交上訴,78
【裁判日期】    980811
【裁判案由】    過失致死
【裁判全文】
臺灣高等法院刑事判決                98年度交上訴字第78號
上  訴  人
即  被  告  乙○○
選任辯護人  林財生律師
上列上訴人因過失致死案件，不服臺灣桃園地方法院98年度審交
訴更字第1號，中華民國98年3月31日第一審判決（起訴案號：臺
灣桃園地方法院檢察署96年度偵字第15372號），提起上訴，本
院判決如下：
    主  文
原判決撤銷。
乙○○從事業務之人，因業務上之過失致人於死，處有期徒刑壹
年，減為有期徒刑陸月。如易科罰金，以銀元參佰元即新台幣玖
佰元折算壹日。
    事  實
一、乙○○平日以駕駛大貨車運送貨物為業，係從事駕駛業務之
    人，明知其營業大貨車駕駛執照已於民國（下同）94年間遭
    吊銷，仍於95年2月27日下午6時14分許，駕駛FE-736號營業
    大貨曳引車、後拖有車牌號碼7N-76號營業全拖車，附載李
    宗叡（原名李治國）外出送貨，行經桃園縣蘆竹鄉○○街電
    桿編號中興幹34A前時，本應注意停於路邊之車輛，在夜間
    無燈光設備或照明不清之道路，均應顯示停車燈光或反光標
    誌，而依當時天候晴、柏油路面乾燥、無缺陷等情形，並無
    不能注意之情事，竟疏未注意於此，為卸貨方便，將上開全
    拖車臨時停放在上址路旁後，即駕駛上開曳引車離去卸貨，
    而於卸貨完返回上址連結上開全拖車之際，適有王貝瑜騎乘
    車牌號碼F3X-896號重型機車，沿上開新興路由北向南方向
    行駛，行經該處時，亦疏未注意車前狀況，致所騎乘機車之
    右前導流板撞擊同向乙○○（起訴書誤載為李治國，應予更
    正）所停放路旁營業全拖車之左後車尾護欄後，向左傾倒並
    側滑至對向車道上，適又有簡秋蘭（由臺灣桃園地方法院檢
    察署檢察官另為不起訴處分）駕駛車牌號碼LF-2813號自用
    小客車由南往北方向駛至，剎車不及，其左前保險桿仍碰撞
    王貝瑜上開機車，王貝瑜因而受有頭部外傷併腦挫傷出血及
    嚴重腦水腫、顱骨骨折、顱底骨折、胸部挫傷併右鎖骨骨折
    、右側肱骨骨折、右腳第3節及第4節蹠骨開放性骨折、全身
    多處擦傷等傷害，經送醫急救，延至95年3月1日凌晨0時30
    分許，仍因顱內出血而死亡。詎乙○○因無駕駛執照，遂央
    求李宗叡頂替自己為駕車肇事者，李宗叡隨即基於使乙○○
    隱避而頂替之犯意，於95年2月27日向處理員警表示其為駕
    車肇事者，並接受製作警詢筆錄，臺灣桃園地方法院檢察署
    檢察官並據此對其聲請簡易判決處刑（95年度壢交簡字第
    1610號）。其後李宗叡因賠償問題未能達成協議，而於95
    年10月13日上開案件於臺灣桃園地方法院審理時說明實情，
    始知上情（李宗叡頂替部分由原審法院以96年度審交訴字第
    30號審結）。
二、案經臺灣桃園地方法院檢察署檢察官據報相驗後簽分偵辦及
    自動檢舉偵查後起訴。
    理    由
一、按被告以外之人於審判外之言詞或書面陳述，除法律有規定
    者外，不得作為證據；又被告以外之人於審判外之陳述，雖
    不符合同法第159條之1至第159條之4之規定，但經當事人於
    審判程序同意作為證據，法院審酌該言詞陳述或書面陳述作
    成時之情況，認為適當者，亦得為證據。當事人、代理人或
    辯護人於法院調查證據時，知有第159條第1項不得為證據之
    情形，而未於言詞辯論終結前聲明異議者，視為有前項之同
    意，刑事訴訟法第159條第1項及第159條之5分別定有明文。
    查本判決下列所引用之各該被告以外之人於審判外之陳述（
    包含書面陳述），雖屬傳聞證據，惟當事人於原審及本院審
    理中均表示同意作為證據方法而不予爭執，且迄至言詞辯論
    終結前亦未再聲明異議，本院審酌上開證據資料製作時之情
    況，尚無違法不當及證明力明顯過低之瑕疵，亦認為以之作
    為證據應屬適當，故揆諸前開規定，爰逕依刑事訴訟法第
    159條之5規定，認前揭證據資料均有證據能力，先予敘明。
    至證明被告犯罪事實之非供述證據，查無違反法定程序取得
    之情，依同法第158條之4規定反面解釋，亦具證據能力。
二、上揭犯罪事實，業據被告乙○○於原審、本院審理中坦承不
    諱，核與證人即同案被告李宗叡於偵查及原審行準備程序時
    之供述情節相符，復有告訴人即被害人家屬甲○○於警詢、
    偵訊及本院準備程序中之指述、證人簡秋蘭於警詢、偵訊中
    之證述，並有道路交通事故現場圖、道路交通事故調查報告
    表、臺灣省桃園縣區車輛行車事故鑑定委員會95年4月13日
    桃縣行字第09552011034號函及函附桃園縣區0000000案鑑定
    意見書、臺灣省車輛行車事故覆議鑑定委員會95年7月12日
    府覆議字第0950100471號函各1份、現場及車損照片10張附
    卷可稽，足認被告自白與事實相符，可以採信。而被害人王
    貝瑜因本件車禍受有上開事實欄所載傷害，送醫急救後因顱
    內出血而不治死亡，亦有行政院衛生署桃園醫院診斷證明書
    、檢察官相驗筆錄、臺灣桃園地方法院檢察署相驗屍體證明
    書、臺灣桃園地方法院檢察署驗斷書、臺灣桃園地方法院檢
    察署檢察官相驗報告書各1份附卷可稽。按停於路邊之車輛
    ，遇晝晦、風沙、雨雪、霧靄時，或在夜間無燈光設備或照
    明不清之道路，均應顯示停車燈光或反光標識，道路交通安
    全規則第112條第1項第13款定有明文，被告平日既以駕駛大
    貨車運送貨物為業，係從事駕駛業務之人，其行車自應注意
    上述道路交通安全相關規定，而疏未注意顯示停車燈光或反
    光標識釀成車禍致被害人王貝瑜傷重死亡，其顯有過失甚明
    ，其過失與被害人王貝瑜死亡間有相當因果關係。本件事證
    明確，被告犯行堪以認定。
四、被告平日以駕駛大貨車運送貨物為業，係從事駕駛業務之人
    ，此據被告於偵查及原審審理時陳明在卷，並有上開曳引車
    及全拖車執照影本各1份可佐，核被告所為，係犯刑法第276
    條第2項之業務過失致人於死罪。查被告行為後，刑法業於
    94年2月2日修正公布，95年7月1日起施行，刑法第276條第2
    項本身雖未修正，然該罪有罰金刑之處罰，且自24年7月1日
    施行後即未再修正，依增訂刑法施行法第1條之1規定，其罰
    金即應以新臺幣為單位，數額應提高30倍。而倘依被告行為
    時之罰金罰鍰提高標準條例第1條之規定，依法律應處罰金
    罰鍰者，就其原定數額提高為2倍至10倍。但法律已依一定
    比率規定罰金或罰鍰之數額或倍數者，依其規定。而依行政
    院會銜司法院於72年7月27日發布，同年8月1日施行，有關
    刑法定有罰金各條，提高為10倍。再者銀元與新台幣之比率
    為1比3。從而前開犯罪條文修正前、後罰金最高額應屬相同
    。惟被告行為時，刑法第33條第5款原規定：「罰金：1元以
    上。」，修正後刑法第33條第5款則規定：「罰金：新台幣1
    千元以上，以百元計算之。」，將罰金刑提高為新臺幣1千
    元以上，且以百元計算，比較修正前後規定，修正後刑法第
    276條第2項所規定本刑罰金刑之最低額，較修正前提高，依
    修正後刑法第2條第1項規定，自應以修正前之規定較為有利
    。又被告無營業大貨車駕駛執照仍駕駛上開營業大貨曳引車
    及全拖車因而致被害人死亡，業據被告供承在卷（見臺灣高
    等法院97年12月2日審判筆錄第7頁），應依道路交通管理處
    罰條例第86條第1項規定加重其刑至2分之1。
五、原審據以論罪科刑固非無見，惟(一)原審事實欄未載明被害人
    有何過失，理由欄復引用認被害人為肇事主因之鑑定報告，
    並認被害人與有過失為被告量刑審酌事項之一，顯有認定事
    實與證據不符之違法，(二)原審未及審酌被害人父母所提民事
    訴訟，經原審法院以97年度訴字第1159號民事判決，認被告
    所賠償之250萬元（含強制保險150萬元），已逾被害人父母
    所得請求之229萬6466元，有上開民事判決在卷可稽，被害
    人之父於本院審理時對上開判決亦無意見。被告上訴請求從
    輕量刑為有理由，原判決既有上開可議之處，自屬無可維持
    ，應由本院將原判決撤銷改判。爰審酌被告之過失情節，被
    害人對本件事故與有過失，被告肇事後竟央求李宗叡頂替之
    犯後態度、被害人因而發生死亡之結果、民事賠償部分被害
    人家屬已取得法律上應有之賠償，有原審法院97年度訴字第
    1159號民事判決在卷可稽及被告嗣後供承不諱、被害人父親
    仍不能原諒被告等一切情狀，量處如主文所示之刑，以資懲
    儆。再被告行為合於中華民國96年罪犯減刑條例之減刑規定
    ，應依同條例第2條第1項第3款之規定，減其宣告刑二分之
    一，以示懲戒。
六、次按關於易科罰金之折算標準，除刑法第41條第1項有所修
    正外，罰金罰鍰提高標準條例於95年4月28日修正，並自同
    年7月1日起生效施行。修正前刑法第41條第1項前段規定：
    「犯最重本刑為5年以下有期徒刑以下之刑之罪，而受6 個
    月以下有期徒刑或拘役之宣告，因身體、教育、職業、家庭
    之關係或其他正當事由，執行顯有困難者，得以1元以上3元
    以下折算1日，易科罰金。」再依修正前罰金罰鍰提高標準
    條例第二條：「依刑法第41條易科罰金或第42條第2項易服
    勞役者，均就其原定數額提高為100倍折算1 日；法律所定
    罰金數額未依本條例提高倍數，或其處罰法條無罰金刑之規
    定者，亦同。」之規定，被告行為時之易科罰金折算標準，
    應以銀元100元、200元、300元折算一日，經折算為新臺幣
    後，應以新臺幣300元、600元、900元折算一日。惟修正後
    刑法第41條第1項前段規定：「犯最重本刑為5 年以下有期
    徒刑以下之罪，而受6個月以下有期徒刑或拘役之宣告者，
    得以新臺幣1000元、2000元或3000元折算一日，易科罰金。
    」另修正後罰金罰鍰提高標準條例則刪除原第2條之規定。
    是以比較新舊法結果，自以舊法所定之易科罰金折算標準有
    利於被告，故應適用修正前刑法第41條第1項前段，及修正
    前罰金罰鍰提高標準條例第2條之規定，對被告較為有利。
    就被告減得之刑，依修正前刑法第41條第1項前段、修正前
    罰金罰鍰提高標準條例第2條之規定，諭知易科罰金之折算
    標準。
據上論斷，應依刑事訴訟法第369條第1項前段、第364條、第299
條第1項前段，刑法第2條第1項前段、第276條第2項、修正前刑
法第33條第5款、第41條第1項前段，道路交通管理處罰條例第86
條第1項，刑法施行法第1條之1，修正前罰金罰鍰提高標準條例
第2條，現行法規所定貨幣單位折算新臺幣條例第2條，中華民國
96年罪犯減刑條例第2條第1項第3款、第7條、第9條，判決如主
文。
本案經檢察官劉靜婉到庭執行職務。
中    華    民    國    98    年    8    月    11    日
            刑事第十六庭審判長法  官  溫耀源
                              法  官  許增男
                              法  官  王敏慧
以上正本證明與原本無異。
如不服本判決，應於收受送達後10日內向本院提出上訴書狀，其
未敘述上訴之理由者並得於提起上訴後10日內向本院補提理由書
（均須按他造當事人之人數附繕本）「切勿逕送上級法院」。
                              書記官  丁淑蘭
中    華    民    國    98    年    8     月    11    日
附錄：本案論罪科刑法條全文
中華民國刑法第276條
（過失致死罪）
因過失致人於死者，處2年以下有期徒刑、拘役或2千元以下罰金
。
從事業務之人，因業務上之過失犯前項之罪者，處5年以下有期
徒刑或拘役，得併科3千元以下罰金。


司法院資訊處製作；財團法人民間司法改革基金會備份。
